臺灣高雄地方法院刑事判決　　　　　　　94年度訴字第1302號
公　訴　人　臺灣高雄地方法院檢察署檢察官
被　　　告　丙○○
　　　　　　　　　　另案於臺灣高雄監獄執行中
上列被告因偽造文書等案件，經檢察官提起公訴（93年度偵字第
23716 號），被告於本院準備程序中就被訴事實為有罪之陳述，
受命法官於聽取當事人之意見後，本院合議庭裁定改由受命法官
獨任以簡式審判程序審理，判決如下：
    主  文
丙○○連續行使偽造私文書，足以生損害於他人，處有期徒刑陸
月，如易科罰金，以佰元折算壹日。如附表編號三、四、五、
七所示偽造之「Mr.ANAND」署押各壹枚，均沒收。
    犯罪事實及理由
一、犯罪事實：
    丙○○係設於台中市○○區○○路12之3 號德馬吉有限公司（
 　 下稱德馬吉公司）之財務長，因在外積欠債務，需款孔急，
    竟基於意圖為自己不法所有之概括犯意，連續於附表編號一
    、二、六所示之時間，向當時任職於德馬吉公司總經理之乙
    ○○佯稱德馬吉公司於彰化銀行之支票帳戶現金不足，使乙
    ○○陷於錯誤，遂由乙○○於附表編號一、二、六所示之提
    款單上簽名，並同意蓋用由丙○○所保管之公司章後，丙○
    ○即向附表編號一、二、六所示之銀行，提領如附表編號一
    、二、六所示之現金供己花用；又基於意圖為自己不法所有
    及行使偽造私文書之概括犯意，連續於附表編號三、四、五
    、七所示之時間，利用其職務上持有公司章及存摺之便，於
    提款單上盜用公司章及偽造當時德馬吉公司董事長「Mr.ANA
    ND」之署押，並簽上丙○○自己的英文名字「WILSONYIP 」
    完成填具提款單之要件後，持之以向附表編號三、四、五、
    七所示之銀行提領現金，致上開銀行行員陷於錯誤而交付如
    附表編號三、四、五、七所示之現金，足以生損害於德馬吉
    公司與上開銀行管理之正確性。又丙○○於民國91年11月
    14日欲如法炮製，再次向乙○○佯稱要匯款予新加坡德馬吉
    公司，致乙○○陷於錯誤，而由乙○○於現金提款單上簽名
    ，丙○○再蓋用公司章並簽上「WILSON YIP」後，完成填具
    提款單之手續，向附表編號八之銀行，提領如附表編號八所
    示之金額，並以李壽財之名義將該筆款項匯入如附表編號八
    所示之廖上晶之帳戶內，嗣乙○○於同年月19日向附表編號
    八之銀行查詢有無匯款至新加坡德馬吉公司之情事時，始知
    上情，並報警處理。
二、證據名稱：
  (一)被告丙○○於警詢、檢察官偵查中及本院審理中之自白。
  (二)告訴人之代理人乙○○、甲○○於檢察官偵查中之指訴。
  (三)如附表所示彰化銀行及聯邦商業銀行之提款單。
  (四)彰化銀行之匯款申請書、業務往來申請書、印鑑卡暨客戶資
    料卡。
  (五)聯邦商業銀行活期存戶印鑑卡。
  (六)和解契約書、還款明細表。
三、按刑法上之背信罪為一般的違背任務之犯罪，若為他人處理
    事務，意圖為自己或第三人不法之所有，以詐術使他人交付
    財物者，應成立詐欺罪，不能論以背信罪，最高法院63年台
    上字第292 號判例著有明文。被告丙○○係受僱於德馬吉公
    司擔任財務長一職，本應盡其為他人處理事務之忠實義務，
    然其違背義務之態樣，係以施用詐術騙取德馬吉公司如附表
    所示金融帳戶之存款，依上開判例說明，核其如附表編號一
    、二、六、八所為，應成立刑法第339 條第1 項之詐欺取財
    罪；次按，銀行為便利存款人取款而印好任人索取填寫之取
    款憑條，非可流通市面得以自由轉讓，衹屬私文書之一種，
    不能認為有價證券，其偽造而行使以達詐欺取款之目的者，
    應從一重論以行使偽造私文書之罪。最高法院49年台上字第
    1409號判例亦著有明文可資參照。被告偽造德馬吉公司董事
    長「Mr.ANAND」之署押，並盜用德馬吉公司之公司章，進而
    偽造各該銀行之提款單，並持之向銀行領取現金，致附表編
    號三、四、五、七所示之銀行行員陷於錯誤，而交付如附表
    編號三、四、五、七所示之現金，依上開判例意旨，核其如
    附表編號三、四、五、七所為，係犯刑法第216 條、第210
    條之行使偽造文書罪、第339 條第1 項之詐欺取財罪。被告
    偽造「Mr.ANAND」之署押及盜用德馬吉公司之公司章，係用
    以偽造提款單之私文書，而盜用印章與盜用印文為不同之犯
    罪態樣，盜取他人之印章持以蓋用，當然產生該印章之印文
    ，只成立盜用印章罪，不應再論以盜用印文罪，亦非盜用印
    章行為為盜用印文行為所吸收（最高法院86年台上字第3295
    號判例可資參照），是其盜用印章、偽造署押之行為係偽造
    私文書之階段行為；偽造私文書後進而行使，偽造之低度行
    為應為行使之高度行為所吸收，不另論罪。公訴意旨雖認定
    被告係涉犯刑法第336 條第2 項之業務侵占罪，然本案既經
    公訴檢察官變更原起訴法條為刑法第339 條第1 項之詐欺罪
    ，而公訴檢察官復有實行公訴之職權，於實行公訴時，自有
    變更或更正原起訴法條之權限，故本院無庸再爰引刑事訴訟
    法第300 條規定，變更原檢察官所引應適用之法條，附此敘
    明。又被告先後數次行使偽造私文書、詐欺取財犯行，時間
    緊接、方法相同，所犯構成要件相同之罪，顯係基於概括犯
    意反覆為之，均為連續犯，應分別各依刑法第56條之規定，
    以一罪論，並各加重其刑。再被告所犯上開2 罪間，有方法
    結果之牽連關係，爰依刑法第55條之規定，從較重之行使偽
    造私文書處斷。爰審酌被告受過高等教育，智識程度優於一
    般人，然不思用於正途，竟利用職務上之機會盜領高達新台
    幣10,695,600元之金額，嚴重破壞銀行交易秩序，造成被害
    人損失非淺，本非不得嚴懲，惟斟酌被告施用犯行之手段，
    尚稱平和，並與被害人德馬吉公司達成和解，有和解書1 份
    在卷可稽，且已將犯罪所得悉數歸還被害人，填補被害人所
    受損失及犯後坦承犯行、態度良好等一切情狀，量處如主文
    所示之刑，並諭知易科罰金之折算標準，以資儆懲。又按如
    附表編號三、四、五、七所示，被告所偽造之提款單，雖為
    供被告行使偽造私文書犯行所用之物，然各該私文書，已提
    出向各該銀行行使，非屬於被告所有之物，但其上偽造之「
    Mr.ANAND」署押各1 枚，仍應依刑法第219 條規定，不問屬
    於被告與否，沒收之。
四、依刑事訴訟法第273 條之1 第1 項、第299 條第1 項前段、
    第310 條之2 、第454 條第1 項，刑法第56條、第216 條、
    第210 條、第339 條第1 項、第55條、第41條第1項前段、
    第219 條，罰金罰鍰提高標準條例第1 條前段、第2 條，判
    決如主文。
中　　華　　民　　國　　94　　年　　11　　月　　22　　日
                  刑事第十一庭  法　官  戰諭威
以上正本，係照原本作成，證明與原本無異。
如不服本判決，應於送達後10日內，向本院提出上訴狀。
中　　華　　民　　國　　94　　年　　11　　月　　22　　日
                                書記官  林佳蓉
附錄本判決論罪之法條：
中華民國刑法第216條：
行使第210 條至第215 條之文書者，依偽造、變造文書或登載不
實事項或使登載不實事項之規定處斷。
中華民國刑法第210條：
偽造、變造私文書，足以生損害於公眾或他人者，處5 年以下有
期徒刑。
中華民國刑法第339條：
意圖為自己或第三人不法之所有，以詐術使人將本人或第三人之
物交付者，處 5 年以下有期徒刑、拘役或科或併科 1 千元以下
罰金。
以前項方法得財產上不法之利益或使第三人得之者，亦同。
前二項之未遂犯罰之。
附表
 ┌─┬─────┬────┬──────┬──────┐
 │編│盜領金額新│銀行金融│  犯罪手法  │  偽造署押  │
 │號│台幣（元）│帳號    │            │            │
 ├─┼─────┼────┼──────┼──────┤
 │一│1,000,000 │聯邦銀行│以佯稱德馬吉│     無     │
 │  │          │文心分行│公司另一於彰│            │
 │  │          │000000-0│化銀行所設立│            │
 │  │          │        │之支票帳戶現│            │
 │  │          │        │金不足為由，│            │
 │  │          │        │欺騙乙○○致│            │
 │  │          │        │其在提款單上│            │
 │  │          │        │簽名，並蓋用│            │
 │  │          │        │德馬吉公司之│            │
 │  │          │        │公司章後，於│            │
 │  │          │        │91. 7.26持該│            │
 │  │          │        │提款單向前揭│            │
 │  │          │        │銀行提領上開│            │
 │  │          │        │現金。      │            │
 ├─┼─────┼────┼──────┼──────┤
 │二│1,000,000 │聯邦銀行│以佯稱德馬吉│     無     │
 │  │          │文心分行│公司另一於彰│            │
 │  │          │000000-0│化銀行所設立│            │
 │  │          │        │之支票帳戶現│            │
 │  │          │        │金不足為由，│            │
 │  │          │        │欺騙乙○○致│            │
 │  │          │        │其在提款單上│            │
 │  │          │        │簽名，並蓋用│            │
 │  │          │        │德馬吉公司之│            │
 │  │          │        │公司章後，於│            │
 │  │          │        │91. 8.26持該│            │
 │  │          │        │提款單向前揭│            │
 │  │          │        │銀行提領上開│            │
 │  │          │        │現金。      │            │
 ├─┼─────┼────┼──────┼──────┤
 │三│1,123,200 │聯邦銀行│以盜用德馬吉│「Mr.ANAND」│
 │  │          │文心分行│公司之公司章│ 署押1枚    │
 │  │          │000000-0│，並偽簽後揭│            │
 │  │          │        │署押之方式，│            │
 │  │          │        │偽造提款單，│            │
 │  │          │        │於91.9. 17持│            │
 │  │          │        │該偽造之提款│            │
 │  │          │        │單向前揭銀行│            │
 │  │          │        │提領上開現金│            │
 │  │          │        │。          │            │
 ├─┼─────┼────┼──────┼──────┤
 │四│  600,000 │彰化銀行│以盜用德馬吉│「Mr.ANAND」│
 │  │          │西屯分行│公司之公司章│ 署押1枚    │
 │  │          │30056-5 │，並偽簽後揭│            │
 │  │          │        │署押及簽上被│            │
 │  │          │        │告自己英文名│            │
 │  │          │        │字之方式，偽│            │
 │  │          │        │造提款單，於│            │
 │  │          │        │91.10. 21 持│            │
 │  │          │        │該偽造之提款│            │
 │  │          │        │單向前揭銀行│            │
 │  │          │        │提領上開現金│            │
 │  │          │        │。          │            │
 ├─┼─────┼────┼──────┼──────┤
 │五│  600,000 │彰化銀行│以盜用德馬吉│「Mr.ANAND」│
 │  │          │西屯分行│公司之公司章│ 署押1枚    │
 │  │          │30056-5 │，並偽簽後揭│            │
 │  │          │        │署押及簽上被│            │
 │  │          │        │告自己英文名│            │
 │  │          │        │字之方式，偽│            │
 │  │          │        │造提款單，於│            │
 │  │          │        │91.11. 04 持│            │
 │  │          │        │該偽造之提款│            │
 │  │          │        │單向前揭銀行│            │
 │  │          │        │提領上開現金│            │
 │  │          │        │。          │            │
 ├─┼─────┼────┼──────┼──────┤
 │六│1,200,000 │聯邦銀行│以佯稱德馬吉│     無     │
 │  │          │文心分行│公司另一於彰│            │
 │  │          │000000-0│化銀行所設立│            │
 │  │          │        │之支票帳戶現│            │
 │  │          │        │金不足為由，│            │
 │  │          │        │欺騙乙○○致│            │
 │  │          │        │其在提款單上│            │
 │  │          │        │簽名，並蓋用│            │
 │  │          │        │德馬吉公司之│            │
 │  │          │        │公司章後，於│            │
 │  │          │        │91.11. 7持該│            │
 │  │          │        │提款單向前揭│            │
 │  │          │        │銀行提領上開│            │
 │  │          │        │現金。      │            │
 ├─┼─────┼────┼──────┼──────┤
 │七│1,212,400 │彰化銀行│以盜用德馬吉│「Mr.ANAND」│
 │  │          │西屯分行│公司之公司章│ 署押1枚    │
 │  │          │30056-5 │，並偽簽後揭│            │
 │  │          │        │署押及簽上被│            │
 │  │          │        │告自己英文名│            │
 │  │          │        │字之方式偽造│            │
 │  │          │        │提款單，於91│            │
 │  │          │        │.11.07持該偽│            │
 │  │          │        │造之提款單向│            │
 │  │          │        │前揭銀行提領│            │
 │  │          │        │上開現金。  │            │
 │  │          │        │            │            │
 ├─┼─────┼────┼──────┼──────┤
 │八│3,960,000 │彰化銀行│以佯稱德馬吉│     無     │
 │  │          │西屯分行│公司另一於彰│            │
 │  │          │30056-5 │化銀行所設立│            │
 │  │          │        │之支票帳戶現│            │
 │  │          │        │金不足為由，│            │
 │  │          │        │欺騙乙○○致│            │
 │  │          │        │其在提款單上│            │
 │  │          │        │簽名，並蓋用│            │
 │  │          │        │德馬吉公司之│            │
 │  │          │        │公司章及簽上│            │
 │  │          │        │被告自己英文│            │
 │  │          │        │名字後，於  │            │
 │  │          │        │91.11.14持該│            │
 │  │          │        │提款單向前揭│            │
 │  │          │        │銀行提領並轉│            │
 │  │          │        │匯入第一銀行│            │
 │  │          │        │忠孝路分行帳│            │
 │  │          │        │號：        │            │
 │  │          │        │0000000000 0│            │
 │  │          │        │            │            │
 └─┴─────┴────┴──────┴──────┘
  盜領金額總計：新台幣10,695,600元
